【裁判字號】    98,訴,684
【裁判日期】    981123
【裁判案由】    毒品危害防制條例
【裁判全文】
臺灣高雄地方法院刑事判決               98年度訴字第684號
公  訴  人  臺灣高雄地方法院檢察署檢察官
被      告  乙○○
指定辯護人  本院公設辯護人黃文德
上列被告因違反毒品危害防制條例等案件，經檢察官提起公訴（
97年度偵字第23971、31629號），本院判決如下：
    主  文
乙○○犯非法持有可發射子彈具殺傷力之槍枝罪，累犯，處有期
徒刑貳年，併科罰金新臺幣伍萬元，罰金如易服勞役，以新臺幣
壹仟元折算壹日。扣案之可發射子彈具殺傷力之改造手槍壹枝（
槍枝管制編號：0000000000，含彈匣壹個），沒收。
被訴販賣第二級毒品部分，無罪。
    事  實
一、乙○○前因傷害及施用毒品等案件，經臺灣高雄地方法院91
    年度簡字第1641號、91年度易字第865 號分別判刑3 月及1
    年，並經同院92年度聲字第1085號裁定定應執行刑為有期徒
    刑1 年2 月確定，並與臺灣高雄地方法院89年度易字第2711
    號判決所處有期徒刑8 月接續執行，於民國92年11月21日假
    釋出監付保護管束，並於93年4 月18日保護管束期滿未經撤
    銷視為執行完畢。詎猶不知悔改，明知可發射子彈具殺傷力
    之改造手槍，係槍砲彈藥刀械管制條例第4 條第1 項第1 款
    所列之管制物品，非經中央主管機關許可，不得任意持有，
    竟仍基於持有可發射子彈具殺傷力之改造手槍之犯意，自92
    年12月中旬某日起，未經許可，持有可發射子彈具有殺傷力
    之仿WALTHER 廠PPK/S 型半自動手槍製造，換裝土造金屬槍
    管之改造手槍1 支（槍枝管制編號：0000000000）；嗣於97
    年11月4 日22時32分許，乙○○攜帶上開改造手槍1 支（含
    彈匣1 個），將之置放在其所騎乘之車牌MTO-325 號機車置
    物箱內，騎車行經高雄市旗津區○○○路234 之1 號前，因
    未戴安全帽為警攔檢盤查，於警方尚未及知悉其持有上開改
    造手槍之前，向警方自首而接受裁判，並當場交出上開改造
    手槍1 枝（含彈匣1 個），而由警方查扣在案。
二、案經高雄市政府警察局移送臺灣高雄地方法院檢察署檢察官
    偵查起訴。
    理  由
甲、程序部分
    按被告以外之人於審判外之言詞或書面陳述，除法律有規定
    者外，不得作為證據，刑事訴訟法第159 條第1 項定有明文
    。又被告以外之人於審判外之陳述，雖不符前4 條之規定，
    而經當事人於審判程序同意作為證據，法院審酌該言詞陳述
    或書面陳述作成時之情況，認為適當者，亦得為證據，刑事
    訴訟法第159 條之5 第1 項亦定有明文。本院用以認定本案
    事實所憑之被告以外之人於審判外之言詞或書面陳述，檢察
    官、被告及辯護人於審判程序中均未曾聲明異議，並同意將
    之作為證據（本院訴卷第131 頁背面～134 頁），本院復審
    酌該等言詞或書面陳述作成時之情況均屬正常，且與本案相
    關之待證事實具有關連性，認適當作為證據，依前開之規定
    ，認上開陳述均具有證據能力，合先敘明。
乙、實體部分：
壹、有罪部分：
一、上揭持有可發射子彈具殺傷力之改造手槍之事實，業據被告
    乙○○坦承不諱，並有高雄市政府警察局保安大隊迅雷中隊
    搜索扣押筆錄、扣押物品目錄表、扣押物品收據、高雄市政
    府警察局槍枝初步檢視報告表各1 紙、採證照片16張在卷可
    參（見高雄市警局卷第14～32頁），且前開槍枝經送請內政
    部警政署刑事警察局鑑定結果認：送驗手槍1 枝（槍枝管制
    編號：0000000000），認係改造手槍，由仿WALTHER 廠
    PPK/S 型半自動手槍製造之槍枝，，換裝土造金屬槍管而成
    ，擊發功能正常，可供擊發適用子彈使用，認具殺傷力，此
    有該局97年12月26日刑鑑字第0970174268號鑑驗書1 份及照
    片6張 附卷可按（見訴卷第55～57頁），足徵被告上開自白
    應與事實相符。又被告於警詢、偵訊中均稱：上開扣案槍枝
    係劉國光所有，劉國光住院時有交待伊該槍看是要丟掉還是
    要如何自己處理，之後伊就一直放著沒動等語（參高雄市警
    局卷第3 頁、97年度偵字第31629 號卷第8 頁），故足徵，
    被告係以單純自己持有槍枝之犯意，而非以為他人受寄代藏
    槍枝之犯意而犯本罪甚明。是本案罪證明確，被告犯行洵堪
    認定，應予論罪科刑。
二、按未經許可持有槍枝，其持有之繼續，為行為之繼續，亦即
    一經持有槍枝，犯罪已成立，但其完結須繼續至持有行為終
    了時為止。是核被告所為，係違犯槍砲彈藥刀械管制條例第
    8條第4項之非法持有可發射子彈具殺傷力之槍枝罪。又按刑
    法第62條所稱自首，指行為人自行申告自己尚未被發覺之犯
    罪行為，而自願接受法院裁判之行為。其申告之內容，僅須
    足以使刑事追訴機關憑以查明犯罪之真相即可，不以事實真
    相完全相符為必要；又所謂「未發覺之罪」，應指刑事追訴
    機關（司法警察〈官〉、檢察官或其他有偵查犯罪職權之公
    務員）尚「未知悉」犯罪事實及犯人而言；此一「知悉」，
    固不以確知某人為犯罪行為人為必要，只須有確切之根據得
    為合理之可疑者，即足當之；惟如僅為主觀上之單純懷疑或
    推測，尚難謂為發覺，最高法院72年度臺上字第641號、75
    年度臺上字第1634號判例意旨可資參照。查本件查獲經過係
    被告於案發當天因騎機車未戴安全帽為警攔檢盤查，被告於
    警方尚未及知悉其持有上開改造手槍之前，主動打開機車置
    物箱後，當場交出上開改造手槍1枝（含彈匣1個）等情，業
    經證人即查獲本案員警陳復興、李嘉裕到庭證述在卷（訴卷
    第97頁、第101頁）。足見員警攔檢盤查被告當時，根本不
    知被告持有上開改造手槍甚明，故在被告打開機車置物箱之
    前，員警對於被告非法持有本件可發射子彈具殺傷力之改造
    手槍之犯行，尚難謂有何確切之根據得為合理之可疑，是依
    上開判例意旨，被告本案犯行應屬「未發覺之罪」。準此，
    被告主動打開機車置物箱後，當場交出上開改造手槍1枝（
    含彈匣1個），應認係屬在有偵查犯罪職權之機關或公務員
    尚未發覺其犯罪前，報繳槍彈並主動向警方說明案情自願接
    受裁判之行為，應已符合槍砲彈藥刀械管制條例第18條第1
    項前段「犯本條例之罪自首，並報繳其持有之全部槍砲、彈
    藥、刀械者」之規定，應依法減輕或免除其刑；然被告係於
    員警認其行跡可疑向其盤查之後，才主動自首及報繳槍枝，
    本院認依其犯罪情節，尚不得獲邀免刑之寬典，故僅減輕其
    刑。再者，槍砲彈藥刀械管制條例第18條第1 項前段規定顯
    係刑法第62條之特別規定，自應優先適用槍砲彈藥刀械管制
    條例第18條第1 項前段規定，併此敘明。又被告有事實欄所
    述刑之宣告及執行，有台灣高等法院被告前案紀錄表附卷可
    佐，其於受有期徒刑之執行完畢，於5 年以內故意再犯本案
    有期徒刑以上之各罪，為累犯（參最高法院81年度台非字第
    181 號裁判意旨），應依刑法第47條第1 項規定加重其刑，
    並依刑法第71條第1 項規定，先加後減之。
三、爰審酌被告未經許可持有可發射子彈具殺傷力之改造手槍1
    枝，對社會有潛在危險，然查其並無持以犯案之情形，及其
    犯罪之動機、目的、手段等一切情狀，並考量被告之職業為
    工、學歷為國小畢業、家庭經濟狀況貧寒（見被告警詢筆錄
    「受詢問人欄」），量處如主文所示之刑，並就罰金部分諭
    知如主文所示易服勞役之折算標準，附此敘明。至扣案之可
    發射子彈具殺傷力之改造手槍1 枝（槍枝管制編號：000000
    0000，含彈匣1 個），係屬槍砲彈藥刀械管制條例第4 條第
    1 項第1 款所定，未經許可，不得持有之違禁物，爰依刑法
    第38條第1 項第1 款之規定宣告沒收，併此敘明。
貳、無罪部分：
一、公訴意旨係以：被告乙○○基於販賣第二級毒品甲基安非他
    命之犯意，於97年7月12日12時59分許，以其使用之行動電
    話0000000000與丙○○（施用毒品部分另依法偵辦）所使用
    之行動電話0000000000號聯繫後，於該日12時59分許至21時
    43 分許間之某時，在高雄市旗津區海岸公園，以新台幣（
    下同）2000元之價格販賣甲基安非他命2小包予丙○○。嗣
    警方於97年7月17日11時30分許，至乙○○位於高雄市旗津
    區復興一巷54之1號之住處執行搜索，當場扣得分裝夾鍊袋1
    大包（內含夾鍊袋55只）、三星牌行動電話（門號00000000
    00 、序號000000000000000）1支、毒品殘渣夾鍊袋1包。因
    認被告係涉犯毒品危害防制條例第4條第2項之販賣第二級毒
    品罪嫌等語。
二、按犯罪事實應依證據認定之，無證據不得認定其犯罪事實；
    不能證明被告犯罪者，應諭知無罪之判決，刑事訴訟法第15
    4條第2項、第301條第1項分別定有明文。又按認定犯罪事實
    所憑之證據，其為訴訟上之證明，須於通常一般之人均不致
    有所懷疑，而得確信其為真實之程度者，始得據為有罪之認
    定，最高法院76年台上字第4986號著有判例。再刑事訴訟法
    第161 條第1 項規定：檢察官就被告犯罪事實，應負舉證責
    任，並舉出證明之方法。因此，檢察官對於起訴之犯罪事實
    ，應負提出證據及說服之實質舉證責任。倘其所提出之證據
    ，不足為被告有罪之積極證明，或其指出證明之方法，無從
    說服法院以形成被告有罪之心證，基於無罪推定原則，自應
    為被告無罪之諭知（最高法院92年度台上字第128 號判例意
    旨參照）。
三、公訴意旨認被告係涉犯毒品危害防制條例第4條第2項之販賣
    第二級毒品罪嫌無非以證人丙○○警詢、偵訊中之證詞，及
    上開乙○○、丙○○所持電話間之雙向通聯紀錄，以為論據
    。訊據被告乙○○堅決否認有販賣第二級毒品予丙○○之犯
    行，且辯稱：丙○○確實有拜託我幫他買過毒品，但我從來
    沒有幫他買過毒品；且丙○○曾於97年5 月中旬時叫我幫他
    買毒品，我跟他講說我沒有地方問，結果他就跟我講說如果
    他吸食毒品被抓的話他就一定要講我，後來到7 月份左右他
    一直打電話給我鬧，但我都沒有接他電話等語（警二卷第10
    頁、偵卷第17頁、訴卷第131頁）。經查：
(一)、警方於97年7 月17日10時10分許搜索證人丙○○位於高雄市
    旗津區○○○路374 巷63弄23號住所時，當場扣得甲基安非
    他命3 包、吸食器2 組、塑膠杓子1 支等情，有搜索扣押筆
    錄、扣押物品目錄表在卷可按（刑偵二字第0970049000號警
    卷【下稱警二卷】第12～16頁）。又丙○○於警詢中稱：我
    最近一次向乙○○購買安非他命的時間是97年7 月13日，在
    旗津海岸公園買了2 小包（警二卷第5 頁）；於偵查中稱：
    依照通聯紀錄我應該是在97年7 月12日請被告幫我買2 包安
    非他命的等語（偵23971 卷第10 頁 ）。然無論是7 月12日
    或13日，丙○○所指被告所交付伊之甲基安非他命2 包，其
    於7 月17日被警方查獲之前就已施用完畢，又上開扣案之3
    包甲基安非他命，丙○○已經忘了向何人所購，但確定不是
    丙○○向乙○○所購買的，復經丙○○證述在卷（警二卷第
    4 頁、訴卷第128 頁），故本件警方在丙○○住處所扣之甲
    基安非他命3 包，確與被告乙○○無關，亦與檢察官所指被
    告97年7 月12日之犯罪事實無關，堪以認定。從而，本院自
    難依上開扣案之毒品而為不利於被告之認定。
(二)、又丙○○平日除被告外，另有向他人購買毒品，且從7 月12
    日至17日間，除被告外尚有另一個人賣毒品與丙○○，且該
    名賣毒之人並非被告所介紹。且丙○○被警方於上開時間查
    獲前，曾於當天上午10時許在家施用甲基安非他命，而其當
    時所施用之毒品即為扣案的3 包甲基安非他命，且上開扣案
    之3 包甲基安非他命，確定不是丙○○向乙○○所購買的等
    情，業經丙○○證述在卷（訴卷第127 頁背面～128 頁）。
    足徵，丙○○實際上另有購買毒品來源，且其採尿前所施用
    之毒品亦與被告無關。準此，丙○○被警查獲後所採尿液經
    送驗結果雖呈甲基安非他命陽性反應，有尿液採證代碼對照
    表、高雄市立凱旋醫院濫用藥物尿液檢驗報告在卷可佐（警
    二卷第36、38頁），本院亦難以此項事證而為被告有檢察官
    所指犯行之證明。
(三)、再丙○○於審理時雖供稱：伊於97年7 月12日有請被告幫伊
    買毒品等語，又伊電話連絡拜託被告幫忙買毒後，通常在1
    小時或30分鐘內被告會將毒品交付與伊，且沒有會在隔天或
    拖了數天之後才交付毒品，或甚至沒有拿到毒品的情形，也
    沒有超過1 個小時才拿到毒品的情形，且伊與被告買毒品均
    是用0000000000電話撥打被告之0000000000電話，沒有用過
    其他電話等語綦詳（訴卷第128 ～129 頁）。然查：
１、乙○○所持0000000000行動電話與丙○○所持0000000000行
    動電話，自97年7 月12日12 時59 分起至同日21時43分止，
    雖有16次的通話紀錄，然上開16次通話紀錄中有14次係通話
    失敗，亦即雙方並未通話（通話秒數為零），又通話成功的
    僅2 次而已，且通話時間均僅28秒，又該2 次之始話時間均
    為97年7 月12日12時59分39 秒 ，足見該2 次紀錄應為同1
    次之通話等情，有雙向通聯紀錄在卷可參（警卷第1 頁背面
    ～第2 頁）。從而，上開時間內被告與丙○○間之通話僅有
    1 次，且通話時間又僅有28秒而已，實與一般毒品交易中毒
    販與購毒者通常以電話連絡交易毒品之數量、時間、地點等
    事項而有多次通話之情形不同；且上開通聯紀錄中有14通之
    通話秒數為零，則與被告所稱丙○○打話來亂，伊都沒有接
    他電話等語之情形相符，故依上開通聯紀錄不能排除被告所
    辯丙○○是打電話來亂的等語係為真實之可能性。況本案卷
    內僅有雙方之通聯紀錄，而無雙方通話之監聽譯文在卷，故
    上開通聯紀錄僅能證明被告與丙○○於上開時間確有通話，
    但不能證明通話之內容為何，從而，本院實難僅依上開通聯
    紀錄而為被告有於起訴書所指時、地販賣甲基安非他命與丙
    ○○之認定。
２、丙○○先於審理中供稱：我曾經麻煩被告幫我購買毒品，就
    是我沒有地方購買，請他幫忙，我問看看他能否幫我購買。
    他說幫我購買看看，被告幫我購買毒品有成功過。嗣後又稱
    ：我於97年7 月12日12時59分曾以0000 000000 電話曾與被
    告0000000000電話聯絡，但不太記得聯絡何事，找他大概就
    是購買毒品吧，也不算鬧啦，是有事找他，除了購買毒品，
    有些是聊聊天吧。隨即卻稱：…（97年7 月12日這天你是否
    記得有無請被告幫你買甲基安非他命？）有吧。有啦。那天
    是請被告幫我買多少的甲基安非他命，我不記得。那天被告
    在旗津海岸公園哪裡把安非他命交給我，我有點模糊，不太
    記得。也不記得那天請被告幫我買多少錢的安非他命。…（
    你去年五月是否曾經有酒後去被告家裡跟他鬧過，吵鬧的情
    形？）不記得了。（七月十二日12時59分39秒這通電話，你
    究竟是不是請他幫你買毒品？）好像是吧。（你究竟能不能
    肯定？）不能等語（訴卷第125 ～127 頁、第131 頁正、反
    面）。是證人丙○○根本不能確定其於97年7 月12日有請被
    告幫忙買毒品，又關於當天購買毒品之數量、金額等項丙○
    ○均不記得，是證人丙○○關於上開犯罪事實之證述，誠屬
    模糊不清。況丙○○又稱：我請被告買毒品都是先交錢給被
    告。他會用電話聯絡我何時交貨給我，大概是在我交錢之後
    有時候是半個小時，有時候一個小時，可拿到毒品等語（訴
    卷第126 頁），故所述其與被告交易毒品之方式，亦與一般
    毒品交易係一手交錢、一手交貨之情形不同。綜上，證人丙
    ○○上開證述既有前揭瑕疵可指，本院即難採為不利於被告
    認定之依據。
(四)、況本件案發當天警方於高雄市旗津區復興一巷54之1 號住處
    只扣得分裝夾鍊袋1 大包（內含夾鍊袋55只）、行動電話1
    支、毒品殘渣夾鍊袋1 包等物，現場並未扣到相當數量之毒
    品或分裝工具，此與一般販毒案件通常有毒品及分裝工具同
    時扣案之情形迴然不同。準此，本院實難僅依上開丙○○所
    為容有瑕疵之證述遽為被告有販賣毒品犯行之認定。
四、綜上所述，檢察官所舉證據，尚未達到通常一般之人均不致
    有所懷疑，得確信其為真實之程度，本院無從形成被告有販
    賣第二級毒品之心證，本於罪證有疑利於被告之罪疑惟輕的
    法理，被告之犯罪，要屬不能證明，揆諸前揭判例意旨，自
    應為無罪之諭知，併此敘明。
據上論斷，應依刑事訴訟法第299條第1項前段、第301條第1項，
槍砲彈藥刀械管制條例第8條第4項、第18條第1項前段，刑法第
11條、第42條第3項、第38條第1項第1款，判決如主文。
本案經檢察官甲○○到庭執行職務。
中    華    民    國    98    年    11    月    23    日
                  刑事第四庭  審判長法  官  洪碩垣
                                    法  官  葉文博
                                    法  官  張  震
以上正本證明與原本無異。
如不服本判決應於收受送達後10日內向本院提出上訴書狀，並應
敘述具體理由；如未敘述上訴理由者，應於上訴期間屆滿後20日
內向本院補提理由書（均須按他造當事人之人數附繕本）「切勿
逕送上級法院」。
中    華    民    國    98    年    11    月    25    日
                                    書記官  鄒秀珍
附錄法條：
槍砲彈藥刀械管制條例第8條
未經許可，製造、販賣或運輸鋼筆槍、瓦斯槍、麻醉槍、獵槍、
空氣槍或第 4 條第 1 項第 1 款所定其他可發射金屬或子彈具
有殺傷力之各式槍砲者，處無期徒刑或 5 年以上有期徒刑，併
科新臺幣 1 千萬元以下罰金。
未經許可，轉讓、出租或出借前項所列槍枝者，處 5 年以上有期
徒刑，併科新臺幣 1 千萬元以下罰金。
意圖供自己或他人犯罪之用，而犯前二項之罪者，處無期徒刑或
 7 年以上有期徒刑，併科新臺幣 1 千萬元以下罰金。
未經許可，持有、寄藏或意圖販賣而陳列第 1 項所列槍枝者，
處3 年以上10年以下有期徒刑，併科新臺幣700 萬元以下罰金。
第 1 項至第 3 項之未遂犯罰之。


司法院資訊處製作；財團法人民間司法改革基金會備份。
